最　高　行　政　法　院　裁　定
　　　　　　　　　　　　　94年度裁字第00304號
抗　告　人　甲○○
訴訟代理人　乙○○
上列抗告人因與相對人行政院農業委員會林務局嘉義林區管理處
等2相對人間有關林業事務事件，對於中華民國92年10月31日高
雄高等行政法院92年度訴字第905號裁定提起抗告，本院裁定如
下︰
　　主  文
抗告駁回。
抗告訴訟費用由抗告人負擔。
　　理  由
一、本件抗告意旨略謂：相對人曾將所轄大埔事業區第95林班地
    核准第三人葉明讚、葉明男使用而收取規費。抗告人與第三
    人訂有讓渡契約書，受讓第三人之權利，繼續繳費，由相對
    人收取給據。不料相對人所屬人員誣指抗告人竊佔不成，竟
    欲剷除農作物以為報復，濫用公權力，違反當初鼓勵人民上
    山之國策，雙方間已非私權爭執，應由行政法院糾正其不法
    。抗告人訴請原法院辦理，原法院以非屬公法爭議，不屬行
    政法院之權限而裁定駁回，並非合法等語。
二、查原裁定以：
  （一）按「官署依據法令管理國有財產，雖係基於公法為國家
        處理公務，但其與人民間就該項國有財所發生之租賃等
        關係，則仍屬私法上契約關係。人民與官署因租用國有
        土地所生爭執，自屬於私權之爭執，非行政爭訟所能解
        決。」最高行政法院51年判字第282號著有判例。
  （二）抗告人以其與第三人葉明讚、葉明男簽立林班地開墾權
        讓渡契約書，並付出新台幣300萬元作原有地上物承購
        價金，且向相對人行政院農業委員會林務局嘉義林區管
        理處報明，繼續繳納多年費用在案，乃向該相對人所屬
        龍美工作站申請發給林產物分收價金收款通知單之統計
        表及妥處地上物及覆核地上物價值供補償依據。案經該
        工作站分別以92年3月5日嘉龍字第0266號函及92年3月5
        日嘉龍字第0617號函復略以：雙方間無契約存在，抗告
        人無主張提供任何相關文件之權利，且抗告人竊佔林班
        地，濫植檳榔、梅樹及擅建工寮，該站將提民事訴訟請
        求交還林地及不當得利等語。抗告人不服，循序提起行
        政訴訟。請求判決：1.原龍美工作站應停止砍伐抗告人
        之林木並補償抗告人一切損失。2.訴願決定及原處分均
        撤銷。3.將本案不當行政官員移行政院人事行政局及銓
        敘部和監察院卓處，予以停職，改敘或追究刑責等等。
        核其請求所涉之爭議，不外民事責任及刑事責任，均不
        得為行政爭訟之標的。抗告人提起本件訴訟，難謂適法
        。又相對人行政院農業委員會為訴願訴願決定機關，抗
        告人併列為共同被告，亦有未合等情，因而諭知駁回抗
        告人之起訴。經核尚無不合。
三、依抗告人主張，其使用相對人行政院農業委員會林務局嘉義
    林區管理處轄區林班地，曾繳付費用，並參酌其提出之繳費
    收據—林產物價金收款通知單，記載收取之款項為在林班墾
    植竹林副產物之價金等情，可知其間關係為支付代價而使用
    林班地，性質上為租賃。抗告人基於此一關係有所請求，相
    對人予以拒絕，為私權爭執，原裁定認為非屬行政法院之權
    限，參照本院上開判例，並非無據。又抗告人起訴請求追究
    公務員刑責及停職改敘，亦非行政法院之權限。抗告意旨未
    查雙方間就林班地之對價利用關係為私權關係，以其間爭執
    為公權力之行使所生，並不可採。所稱國策之爭，並無公權
    力之行使以表彰，難以認定。原裁定不採，並無違誤。抗告
    為無理由，應予駁回。
四、依行政訴訟法第104條、民事訴訟法第95條、第78條，裁定
    如主文。
中    華    民    國    94    年    2    月    24     日
                  第一庭審判長法  官　黃　綠　星
                              法  官  陳  秀  美
                              法  官　蔡　進　田
                              法  官　黃　璽　君
                              法  官　廖　宏　明
以  上  正  本  證  明  與  原  本  無  異
中    華    民    國    94    年    3    月    1      日
　　　　　　　　　　　　　　　書記官　邱　彰　德
